【裁判字號】    94,重訴,480
【裁判日期】    950417
【裁判案由】    返還履約保證金
【裁判全文】
臺灣板橋地方法院民事判決             94年度重訴字第480號
原      告  泰致國際股份有限公司
法定代理人  乙○○
訴訟代理人  孫大龍律師
            林秉欣律師
被      告  台北縣政府
法定代理人  甲○○
訴訟代理人  吳國輝律師
上列當事人間請求返還履約保證金事件，經本院於民國95年4 月
3日言詞辯論終結，判決如下：
    主  文
原告之訴及假執行之聲請均駁回。
訴訟費用由原告負擔二分之一，餘由被告負擔。
    事實及理由
一、原告起訴主張：(一)兩造於民國93年11月間就被告所有之板橋
    市縣民廣場停車場簽立「台北公有路外停車場出租管理契約
    」，原告並依約繳納履約保證金新台幣（下同）8,512,800
    元予被告。詎原告嗣於93年12月31日進行系爭停車場營運管
    理之交接會勘時，赫然發現系爭停車場內之各項設備竟均有
    缺失，原告除多次向被告反映上情外，並於94年1 月26日先
    行將清點發現之設備不良清單函知被告，惟被告始終未提出
    系爭停車場之「設備移交清冊」予原告並為後續處理，而原
    告於94年2 月15日自行就系爭停車場內之設備委外檢測結果
    ，確發現系爭停車場之機電及消防設備方面有諸多重大缺失
    。(二)系爭停車場自93年12月31日由被告出租交付原告經營管
    理時，相關消防設備、結構體及停管設備即已存在諸多缺失
    ，而被告竟始終未予改善，嚴重影響停車民眾之生命財產安
    全及原告租賃權利，違反民法第423 、430 條之義務甚明，
    是原告遂於94年6 月30日函催被告改善上開設備之缺失，並
    表明在被告改善前將依法停止後續權利金支付事宜，及將依
    法終止系爭契約等語。惟被告於催告期限內未進行任何實質
    改善事宜，原告即於94年7 月15日函文終止系爭契約，並於
    94 年8月31日將系爭停車場移交予被告。(三)原告既依法終止
    系爭契約，則顯無違約情事，自得依系爭契約第10條第2、3
    項規定請求被告返還系爭履約保證金等情。其訴之聲明為：
    被告應給付8,512,800 元，及自起訴狀繕本送達之翌日起
    至清償日止，按年息5%計算之利息；願供擔保，請准宣告
    假執行。
二、被告則以：(一)依系爭契約第3 、13條約定，原告應按時繳納
    出租權利金予被告，如原告未依規定履約，被告可終止本件
    契約。查：原告於第3 期權利金款項給付日屆至前，竟違法
    主張「同時履行抗辯權」，而拒絕給付應於94年6 月30日前
    給付之權利金10,641,000元，經被告催告後原告仍不給付，
    故被告遂於94年7 月26日依法終止系爭契約。(二)原告既有違
    約情事，則無論依系爭契約第10條2 、3 項之要件，或依同
    條第4 項第4 、5 點之規定，原告均不得請求返還系爭履約
    保證金，是其請求顯無理由等語資為抗辯。
三、查：本件原告起訴後，系爭履約保證金嗣已由被告交予原告
    取回之事實，業據原告陳報在卷，復為被告所不爭執，是原
    告已無訴請法院判令被告返還系爭履約保證金之法律上利益
    。又依系爭契約第10條第2 項約定：「前項履約保證金，於
    契約期限屆滿或終止契約... 後『無息返還』」等語，故原
    告訴請被告給付自起訴狀繕本送達之翌日起至清償日止，按
    年息5%計算之利息，因與上開約定不合，不應准許。
四、從而，本件原告之訴或已無受判決之法律上利益、或與系爭
    契約約定不符，為無理由，應予駁回，原告之訴既經駁回，
    其假執行即失所附麗，應併予駁回。
五、原告於自被告處領回系爭履約保證金後，即具狀撤回本件訴
    訟，惟被告因認系爭履約保證金乃誤為發還，故具狀異議不
    同意撤回，致原告因而受本件敗訴之判決等情，有原告於95
    年2 月15日之民事撤回起訴狀、被告於95年3 月1 日之民事
    異議狀及本院95年4 月3 日言詞辯論筆錄在卷可稽。本院認
    被告不同意原告撤回本件訴訟之行為，顯非伸張或防衛權利
    所必要者，爰依民事訴訟法第81條第1 款規定，酌情命被告
    負擔本件訴訟費用之一部，併此敘明。
據上論結，本件原告之訴為無理由，依民事訴訟法81條第1 款，
判決如主文。
中    華    民    國    95    年    4     月    17    日
                  民事第二庭    法  官  古秋菊
以上正本係照原本作成
如對本判決上訴，須於判決送達後20日內向本院提出上訴狀
中    華    民    國    95    年    4     月    17    日
                                書記官  李錦輝


司法院資訊處製作；財團法人民間司法改革基金會備份。
